臺灣臺中地方法院交通事件裁定　　　 100年度交聲字第2398號
原處分機關　交通部公路總局臺中區監理所臺中市監理站
異　議　人　王念慈
即受處分人
送達代收人　陳靜怡
上列異議人即受處分人因違反道路交通管理處罰條例案件，對於
交通部公路總局臺中區監理所臺中市監理站民國100年7月29日所
為之裁決（裁監稽違字第裁61-GF0000000號違反道路交通管理事
件裁決書），聲明異議，本院裁定如下：
    主    文
異議駁回。
    理    由
一、原處分機關略以：異議人即受處分人王念慈（下稱受處分人
    ）於民國99年5月5日23時41分許，駕駛車牌號碼NHH-339號
    重型機車，行經臺中市○○路與市○○○路口處，因「酒後
    駕車、未肇事無人受傷、酒測值1.02MG/L」之違規，經臺中
    市政府警察局第六分局市政派出所依違反道路交通管理處罰
    條例第35條第1項第1款規定之行為，以中市警交字第GF0000
    000號舉發違反道路交通管理事件通知單當場製單舉發。而
    受處分人上開酒後駕車犯行，業經緩起訴處分期滿，原處分
    機關遂於100年7月29日以裁監稽違字第裁61-GF0000000號違
    反道路交通管理事件裁決書，裁處受處分人罰鍰新臺幣（下
    同）2萬元（罰鍰4萬5000元扣抵緩起訴處分金2萬5000元，
    尚不足2萬元），吊扣駕駛執照12個月，並應參加道路安全
    講習，逾期則依裁決書處罰主文規定裁處，罰鍰部分業依交
    通部100年3月28日交路字第1000026187號函示，以緩起訴處
    分金扣抵罰鍰數額，於法並無不合等語。
二、異議意旨略以：本件酒駕違規案，伊業經臺灣臺中地方法院
    檢察署檢察官以99年度速偵字第1810號緩起訴處分，並已支
    付公益團體2萬5000元。伊係酒駕初犯，深感懊悔，且育有
    一幼子，長期工作不穩定，98年至100年間長達20個月均無
    收入，生活艱辛，都是妻子在付出緩起訴公益團體金額，明
    明犯錯在伊，卻因伊無力負擔，最後都是妻子在勞心勞力，
    讓伊非常難過，因緩起訴已期滿，申請一罪不二罰，監理單
    位罰鍰，請予以免罰，以減輕負擔等語。
三、按汽車駕駛人，駕駛汽車經測試檢定有酒精濃度超過規定標
    準者，處新臺幣1萬5000元以上6萬元以下罰鍰，並當場移置
    保管該汽車及吊扣其駕駛執照1年；又按汽車駕駛人有飲酒
    後其吐氣所含酒精成份超過每公升0.25毫克以上者，不得駕
    車。道路交通管理處罰條例第35條第1項第1款及道路交通安
    全規則第114條第2款分別定有明文。
四、經查：
(一)、受處分人於99年5月5日23時41分許，酒後騎乘車牌號碼NHH-
    339號重型機車，行經臺中市○○路與市○○○路口處，為
    警測得其酒精值達1.02MG/L，經警舉發酒後駕車違規之事實
    ，為受處分人所自承，並有臺中市政府警察局第六分局市政
    派出所員警掣發之中市警交字第GF0000000號舉發違反道路
    交通管理事件通知單、臺灣臺中地方法院檢察署99年度速偵
    字第1810號緩起訴處分書各乙份附卷足憑，是受處分人騎乘
    重型機車經測試檢定酒精濃度超過規定標準之違規事實，洵
    堪認定。
(二)、按94年2月5日公布、95年2月5日施行之行政罰法第26條第1
    項規定：「一行為同時觸犯刑事法律及違反行政法上義務規
    定者，依刑事法律處罰之，但其行為應處以其他種類行政罰
    或得沒入之物而未經法院宣告沒收者，亦得裁處之」，又同
    條第2項規定：「前項行為如經不起訴處分或為無罪、免訴
    、不受理、不付審理之裁判確定者，得依違反行政法上義務
    規定裁處之」，受處分人上開酒後駕車行為，即係一行為同
    時觸犯刑法第185條之3之公共危險罪與道路交通管理處罰條
    例第35條第1項第1款之酒醉駕車之行政罰，依上開規定，自
    應依刑事法律之刑法第185條之3規定處罰。而受處分人此次
    酒後駕車之行為，業經臺灣臺中地方法院檢察署檢察官於99
    年5月10日以99年度速偵字第1810號為緩起訴處分，其期間
    為1年，受處分人應書立悔過書，並應於收受緩起訴處分命
    令通知書之日起2個月內，向該署指定之公益團體、地方自
    治團體支付2萬5000元，且不得再犯酒後駕車行為，業由受
    處分人向亞洲大學支付緩起訴處分金完畢，緩起訴期滿未經
    撤銷，緩起訴處分實質確定等情，有前開緩起訴處分書、臺
    灣高等法院全國前案簡列表、亞洲大學收據影本各乙份附卷
    可參。
(三)、揆諸行政罰法第26條之立法理由所示：一行為同時觸犯刑事
    法律及違反行政法上義務規定時，由於刑罰與行政罰同屬對
    不法行為之制裁，而刑罰之懲罰作用較強，故依刑事法律處
    罰，即足資警惕時，實無為一事二罰再處行政罰之必要。且
    刑事法律處罰，由法院依法定程序為之，較符合正當法律程
    序，應予優先適用。但罰鍰以外之沒入或其他種類行政罰，
    因兼具維護公共秩序之作用，為達行政目的，行政機關仍得
    併與裁處等情。據此，本件受處分人所受之緩起訴處分與前
    揭行政罰法第26條第2項所規定之不起訴處分是否相當，即
    應視緩起訴處分之具體內容，在實質上與行政罰是否相當而
    定，非可一概而論。
(四)、檢察官依刑事訴訟法第253條之2第2項規定為緩起訴處分，
    命被告為金錢給付、勞務給付及處遇措施的部分，應得被告
    之同意（因涉及被告之人身自由及財產的拘束，且產生未經
    裁判即終局處理案件之實質效果，自應考慮被告之意願）；
    且命被告為金錢給付部分，並得為民事強制執行名義。是以
    ，無論檢察官課以被告以上何種負擔或指示，此等負擔或指
    示雖非「刑罰」，但仍是一種「特殊的處遇措施」，會產生
    未經裁判即終局處理案件之實質效果，亦即性質上已係實質
    的制裁，造成被告權利即財產減少及自由受限的影響；且緩
    起訴處分所定緩起訴期間期滿後，該緩起訴處分將發生禁止
    對已為緩起訴處分之同一犯罪事實再行起訴之效力，即所謂
    「緩起訴處分之實體（實質）確定力」；因此，緩起訴處分
    所定緩起訴期間期滿後，該緩起訴處分乃發生實質確定力。
    故檢察官所為對於受處分人之緩起訴處分，實已產生實質刑
    罰之效果。至於絕對之不起訴處分，則自處分確定時起即發
    生實體上之確定力，不若緩起訴處分於緩起訴處分之期間（
    即猶豫期間）僅發生形式之之確定力；另相對不起訴處分（
    即刑事訴訟法第253條），於不起訴處分確定時，即產生禁
    止再訴之實體確定力，且與緩起訴處分具有相當重疊性，亦
    即得為緩起訴處分的範圍均包含相對不起訴處分的範圍，同
    時緩起訴處分確定後，依刑事訴訟法第260條規定，仍未發
    生禁止再訴之實體確定力，在效果上有很大之不同。因之，
    緩起訴處分自不宜與不起訴處分等同視之，於理甚明。
(五)、又我國關於不起訴處分與緩起訴處分之規定，多見於刑事訴
    訟法，於該法法例之用語，均個別明列之，如刑事訴訟法第
    255條第1項、第259條、第260條均屬之；易言之，在我國刑
    事訴訟法之體例上，並無將「不起訴處分」一詞包含「緩起
    訴處分」之情形。再依我國刑事訴訟法第253條之1規定，有
    關緩起訴處分，需具備犯罪嫌疑充足、斟酌刑法第57條所列
    事項、為公共利益之維護及以緩起訴為適當者（即適當性）
    等要件；尚與不起訴處分之要件有間；因之，倘認行政罰法
    第26條第2項規定之「不起訴處分」包含「緩起訴處分」之
    情形，是否已逾文義解釋之範圍，實有疑問。況關於緩起訴
    處分之要件、裁量之基準，與不起訴處分相較，均多有不同
    ，至多應僅得視緩起訴處分為暫緩起訴之處分，而非不起訴
    處分。另行政罰法第26條第2項規定既未明文包含「緩起訴
    處分」之類型，而對於人民不利益之規定本不得任意加以擴
    張其適用，自不宜逕認行政罰法第26條第2項之規定於經緩
    起訴處分之情形亦有適用，始為允當，並符其立法理由。
(六)、另依94年12月28日修正公布，95年7月1日施行之道路交通管
    理處罰條例第35條第8項規定：「前項汽車駕駛人，經裁判
    確定處以罰金低於本條例第92條第3項所定最低罰鍰基準規
    定者，應依本條例裁決繳納不足最低罰鍰之部分。」參以臺
    灣高等法院於95年10月30日以院信文廉字第0950006510號轉
    司法院函示所屬各法院：請就酒後駕車案件，如認應科以罰
    金刑者，允衡酌其行為之危害性，並參酌道路交通管理處罰
    條例第35條第8項：「前項汽車駕駛人，經裁判確定處以罰
    金低於本條例第92條第3項所訂最低罰鍰基準規定者，應依
    本條例裁決繳納不足最低罰鍰之部分」等相關意旨，妥適量
    刑等情。揆諸前揭說明，本件受處分人所支付之緩起訴處分
    金2萬5000元，解釋上應屬道路交通管理處罰條例第35條第8
    項所規定之罰金，原處分機關就此部分雖不得再為行政裁罰
    ，但因受處分人為警查獲時呼氣酒精濃度為每公升1.02毫克
    ，而其依緩起訴處分命令所支付之緩起訴處分金僅2萬5000
    元，並未達道路交通管理處罰條例第92條第4項所訂最低罰
    鍰基準（依違反道路交通管理事件統一裁罰基準表，機器腳
    踏車駕駛人違反道路交通管理處罰條例第35條第1項第1款之
    規定，其吐氣所含酒精濃度超過每公升0﹒55毫克以上者，
    處罰鍰為4萬5000元），依該條例第35條第8項之規定，尚有
    須補繳不足最低罰鍰差額部分之情形，即原處分機關就行政
    罰鍰方面，仍得裁處其差額2萬元（即最低罰鍰4萬5000元減
    受處分人支付之緩起訴處分金2萬5000元）。
(七)、至受處分人以家庭經濟因素，求為免罰乙節，與上揭裁罰之
    原因無涉，自不得據此作為免責之事由，若受處分人無力負
    擔罰鍰，尚得依違反道路交通管理事件統一裁罰基準及處理
    細則第60條規定，向原處分機關申請分期繳納罰鍰並待其審
    核，併予敘明。
五、綜上所述，本件原處分就受處分人支付之緩起訴處分金2萬
    5000元範圍內，自不得重複裁處罰鍰，是本件原處分機關就
    行政罰之罰鍰方面裁處差額2萬元，洵無違誤，亦不違反前
    開行政罰法第26條第1項前段一事不二罰之規定，受處分人
    猶執此提出聲明異議，容有誤會，為無理由，應予駁回。至
    於原處分關於吊扣駕駛執照12個月及施以道路交通安全講習
    之部分，則係預防將來再犯危險之管制罰，而有別於前揭針
    對已發生違規事實科處罰鍰之行政秩序罰，屬行政罰法第26
    條第1項但書所稱之「其他種類行政罰」，原處分機關仍得
    依法予以裁處，受處分人就此部分雖未聲明異議，仍併此敘
    明。
六、據上論斷，應依道路交通管理處罰條例第87條第2項，道路
    交通事件處理辦法第18條，裁定如主文。
中    華    民    國    100    年    8    月    15    日
                        臺灣臺中地方法院交通法庭
                            法  官  劉麗瑛
以上正本證明與原本無異。
如不服本裁定，應於收受送達後5日內向本院提出抗告狀。（應
                            書記官  王玟
中    華    民    國   100    年    8     月    15    日